【裁判字號】    96,易,1100
【裁判日期】    970103
【裁判案由】    贓物
【裁判全文】
臺灣苗栗地方法院刑事判決              96年度易字第1100號
公  訴  人  臺灣苗栗地方法院檢察署檢察官
被      告  丁○○
            丙○○
            甲○○
上列被告等因贓物案件，經檢察官提起公訴（96年度偵字第4586
號、第5076號），本院判決如下：
    主    文
丁○○共同收受贓物，處有期徒刑壹年。
丙○○共同收受贓物，處有期徒刑陸月，如易科罰金，以新臺幣
壹仟元折算壹日。
甲○○共同收受贓物，處有期徒刑伍月，如易科罰金，以新臺幣
壹仟元折算壹日。
    事    實
一、前科資料：
    丁○○曾因詐欺等案件，甫經本院於民國96年9 月11日以96
    年度訴字第520 號判決判處有期徒刑6 月確定，然尚未執行
    ；又曾因贓物案件，經臺灣苗栗地方法院檢察署檢察官提起
    公訴（96年度偵字第1498號），現仍在本院審理中（96年度
    易字第771 號）。（未構成累犯）
二、丁○○、丙○○及甲○○明知某不詳姓名年籍之男子，所交
    付未懸掛車牌之自用小客車1 輛（下稱該贓車，廠牌為福特
    Tierra，車牌號碼5317-HB 號，車輛所有人為潘素真）為贓
    物（車輛所有人潘素真報案稱於96年9 月22日清晨6 時30分
    許，在苗栗縣頭份鎮○○里○○路539 巷14號旁失竊），竟
    共同基於收受贓物之犯意聯絡，先由丁○○於同月23日下午
    3 時許，收受該男子交付之該贓車，並依該男子之請，以新
    臺幣（下同）10,000元為酬勞，同意將該贓車引擎卸下，丁○○於收受該贓車後，與在苗栗縣後龍鎮○○里○○路55之
    15號經營展盛汽車保養廠之丙○○聯絡，相約在該保養廠相
    見，丙○○屆時依約前往，見該不詳姓名者駕駛丁○○之汽
    車，丁○○則駕駛該贓車至保養廠，要求丙○○於收受該贓
    車後，協助將該贓車之引擎卸下，並約明以6,000 元為酬勞
    ，丙○○明知該車為贓車而仍收受，並將該贓車停放於保養
    廠內，並告知丁○○將於次日（9 月24日）上午作業。
三、丁○○復於9 月24日上午8 時許，與甲○○聯絡，向其提議
    以1,000 元為酬勞，拆卸該贓車，後經甲○○應允後，丁○○即駕車載甲○○與丙○○見面，丁○○引介2 人後逕行離
    去。甲○○到該保養廠後，明知該車為贓車仍基於收受之犯
    意，協助丙○○將該贓車引擎吊起、卸下，並磨平引擎編號
    （0000000-0X號）；嗣2 人在作業中，於同日上午11時許，
    為據報至現場之苗栗縣警察局人員查獲，且經丙○○同意搜
    索後，並扣得殘存之車體1 批。
四、案經苗栗縣警察局移送臺灣苗栗地方法院檢察署檢察官偵查
    起訴。
    理    由
壹、證據能力方面：
    按被告以外之人於審判外之言詞或書面陳述，除法律有規定
    者外，不得作為證據，刑事訴訟法第159 條第1 項固定有明
    文；惟當事人、代理人或辯護人於法院調查證據時，知有第
    159 條第1 項不得為證據之情形，而未於言詞辯論終結前聲
    明異議者，視為有前項之同意，同法第159 條之5 亦定有明
    文。考其立法意旨乃在於傳聞證據未經當事人之反對詰問予
    以核實，原則上先予排除。惟若當事人已放棄反對詰問權，
    於審判程序中表明同意該等傳聞證據可作為證據；或於言詞
    辯論終結前未聲明異議，基於尊重當事人對傳聞證據之處分
    權，及證據資料愈豐富，愈有助於真實發見之理念，且強化
    言詞辯論主義，使訴訟程序得以順暢進行。是本件證人即被
    害人乙○○（上開車輛所有人潘素真之小姨子）於警詢時之
    指述，雖屬審判外之陳述，然公訴人、被告丁○○、丙○○
    及甲○○等3 人於本院審判程序中，對於本案證人於警詢中
    之證述均並未爭執，且迄於言詞辯論終結前亦未聲明異議（
    見本院卷96年12月20日審判筆錄第6 頁）。本院審酌前開被
    害人於警詢中之陳述，係於案發之初立即製作，對案發情況
    之記憶甚為清晰，不致發生一般傳聞證據中證人記憶瑕疵之
    風險，且其等證述情節與卷證相符，足認前揭被害人於警詢
    中之供述，適為本案之證據，合先敘明。
貳、實體方面：
一、訊據被告丁○○、丙○○及甲○○，均坦承有將上開自用小
    客車之引擎卸下等情，但被告丁○○辯稱該贓車係由不詳姓
    名年籍之男性友人委託其代為拆卸引擎，且同案被告丙○○
    及甲○○均辯稱不知該車係贓車云云，惟對被告丁○○、丙○○及甲○○等人之辯解，本院認為不能採信，理由如下：
  (一)首查，上開由潘素真所有，並由被害人乙○○使用之自用小
    客車經被害人乙○○於96年9 月22日上午6 時30分許，在苗
    栗縣頭份鎮○○里○○路539 巷14號前發現遭竊，此有被害
    人乙○○於同年月24日之警詢筆錄、失車紀錄表、贓物認領
    保管單及苗栗縣警察局車輛尋獲電腦輸入單（詳96年度偵字
    第4586號偵查卷第30頁至第34頁）及現場查獲相片20張在卷
    可憑，則上開自用小客車確屬贓物之事實，應予採信。
  (二)其次，被告丁○○雖辯稱該車係由不詳姓名年籍之男性友人
    所交付，伊不知該車係為贓物云云。然查，被告丁○○既自
    承該不詳姓名年籍之男性友人曾銷售好幾部流當車給伊，而
    一般自用小客車縱為流當品，其價值仍非低微，在已多次代
    為處理車輛之情形下，竟僅知該不詳姓名年籍之男性友人年
    約50幾歲，而不知悉其本名或綽號，即有與常情不符之處；
    又查該贓車係於2004年出廠，距該贓車遭竊時隔不過3 年，
    仍屬新車，且該贓車並未懸掛車牌，復依卷附之現場相片觀
    之，該贓車於被告丙○○及甲○○等人拆卸時外觀甚為完整
    ，則在該贓車無遭遇嚴重事故而致毀損情形下，該不詳姓名
    年籍之男子何以遽爾委託他人拆卸引擎？而被告丁○○前曾
    經營汽車材料行，對於相關汽車零件及車體之來源當具有較
    普通一般人為高之專門辨識能力，卻對來路不明之車輛仍代
    為處理，就此啟人疑竇部分，亦未向該不詳姓名年籍之男性
    友人詳細查證，即逕予收受該贓車！已悖於一般委任處理事
    務之常態，足認被告丁○○於收受贓車代為處理之初，已可
    引起相當之懷疑所收受者為來路不明之贓物，而於主觀上確
    有贓物之認識，至為明顯。是被告丁○○上開辯稱顯係卸責
    之詞，無足採信，其收受贓物之犯行，事證明確，堪以認定
    ，應予依法論科。另被告丁○○雖聲請本院傳訊該不詳姓名
    年籍之男子，然該不詳姓名年籍之男子縱坦承係其交付該贓
    車予被告丁○○，仍與被告丁○○所為本件收受贓物犯行無
    關，自無傳喚該姓名年籍不詳男子到庭作證之必要，附此敘
    明。
  (三)復查，被告丙○○現經營汽車保養廠，對汽車保養當有一定
    認識，且其所從事者係汽車保養維修，並非廢車解體，又一
    般車輛維修鮮少單純拆卸引擎，佐之被告丙○○自承其初見
    該贓車時，車上已沒有座墊、引擎蓋，內裝殘缺不全，引擎
    號碼已被磨平（見96年度偵字第4586號偵查卷第53頁）；再
    依卷附之現場相片觀之（見96年度偵字第4586號偵查卷第36
    ～46頁），該贓車之車牌已經卸下，縱屬權利車亦不易為銀
    行人員發現，何以被告丁○○仍要求其拉下鐵門施作，凡此
    種種疑點，被告丙○○本諸其專業之判斷，應知該車來源已
    有可疑，竟於被告丁○○向其提示1 張影印紙誆稱為流當車
    證明後，未經進一步查證，仍予以收受該贓車；可認被告丙○○主觀上亦明知該車為贓物，方遂為本件犯行，本案事證
    明確，被告丙○○犯行洵堪認定，應予依法論科。
  (四)末查，被告甲○○雖無從事相關拆卸行業之經歷，惟該贓車
    係屬於新車，業如前述，又該贓車並未懸掛車牌，輔以卷附
    之現場相片，縱使內裝缺損、引擎蓋未見，仍可自該贓車外
    觀判別屬新車，且一般車輛維修鮮少單純拆卸引擎，再者，
    拆卸作業時何須放下鐵捲門？被告甲○○就此等不尋常之情
    ，未予詳查，足見被告甲○○確明知該車為贓物，遽為本件
    犯行，本案事證明確，被告甲○○犯行堪予認定，應予依法
    論科。
二、核被告丁○○、丙○○及甲○○3 人所為，均係犯刑法第34
    9 條第1 項之收受贓物罪。又被告3 人間有犯意聯絡及行為
    分擔，應論以共同正犯；爰審酌被告3 人收受贓物之價值非
    鉅，惟收受贓物之行為致被害人追索不易，犯後又飾詞否認
    犯行，未見悔意，兼衡其等犯罪之動機、目的、手段，及其
    生活狀況、品行、智識程度等一切情狀，各量處如主文所示
    之刑；並就被告丙○○、甲○○諭知易科罰金之折算標準，
    以資懲儆。
三、應適用之法條
  (一)刑事訴訟法第299 條第1 項前段。
  (二)刑法第28條、第349 條第1 項，第41條第1 項前段。
  (三)刑法施行法第1 條之1 第1 項、第2 項前段。
本案經檢察官李基彰到庭執行職務。
中    華    民    國    97    年    1     月    3     日
                  刑事第二庭法  官  林靜雯
以上正本證明與原本無異。
如不服本判決，應於判決送達後10日內向本院提出上訴狀（應抄
附繕本），其未敘述上訴理由者，應於上訴期間屆滿後20日內補
提理由書狀於本院，上訴於臺灣高等法院臺中分院。告訴人或被
害人如對於本判決不服者，應具備理由請求檢察官上訴，其上訴
期間之計算係以檢察官收受判決正本之日期為準。
                            書記官  劉千瑄
中    華    民    國    97    年    1     月    3     日
附錄：本判決論罪科刑法條全文
刑法第349 條第1 項（收受贓物罪）
收受贓物者，處3 年以下有期徒刑、拘役或5 百元以下罰金。


司法院資訊處製作；財團法人民間司法改革基金會備份。
